【裁判字號】    97,交易,177
【裁判日期】    970430
【裁判案由】    過失致死
【裁判全文】
臺灣臺北地方法院刑事判決             97年度交易字第177號
公  訴  人  臺灣臺北地方法院檢察署檢察官
被      告  甲○○
輔  佐  人  乙○○
即被告之母
上列被告因過失致死案件，經檢察官提起公訴（97年度偵字第32
25、4164號），本院判決如下：
    主    文
甲○○因過失致人於死，處有期徒刑陸月，如易科罰金，以新臺
幣壹仟元折算壹日。
    事  實
一、甲○○於民國97年1月13日下午1時50分許，騎車牌號碼5HB-
    078重型機車搭載其友人林承緯沿臺北縣新店市○○路○段由
    北往南方向行駛，駛經臺北縣新店市○○路○段297巷口前方
    之行人穿越道時，原應注意行車速度，在設有快慢車道分隔
    線之慢車道，時速不得超過40公里，且應注意車前狀況，並
    隨時採取必要之安全措施，且當時天候微雨、日間自然光線
    、視距良好、柏油路面無缺陷亦無障礙物，並無不能注意之
    情，竟疏未注意車前狀況而貿然以時速50至60公里超速行駛
    ，適徐桂子沿臺北縣新店市○○街由東往西方向之行人穿越
    道，欲穿越北新路1段至北新路1段297巷口，亦疏未注意其
    時同向之行車管制標誌為紅燈而不得穿越，仍逕自穿越，致
    甲○○所騎重型機車煞避不及撞擊徐桂子致其頭部外傷併顱
    內出血。甲○○於偵查犯罪機關發覺前，即主動向據報到場
    處理之警員自首而接受裁判。徐桂子嗣於同年月15日上午6
    時12分許不治死亡。
二、案經徐桂子之子即丙○○訴由臺灣臺北地方法院檢察署檢察
    官偵查起訴。
    理  由
壹、證據能力：
    告訴人丙○○、證人林承緯、李祈如警詢陳述，雖係被告以
    外之人於審判外之陳述，惟當事人未於言詞辯論終結前聲明
    異議，且本院審酌該陳述作成時情況，並無違法或不當之處
    ，適為本案證據；而證人趙仲甫、證人林承緯於偵查中向檢
    察官所為陳述，亦查無顯有不可信之情，依刑事訴訟法第15
    9條之5第2項、第159條之1第2項規定，均具證據能力。而道
    路交通事故現場圖、道路交通事故調查報告表、道路交通事
    故調查報告表(一)、道路交通事故調查報告表(二)、臺灣臺北地
    方法院檢察署檢驗報告書及相驗屍體證明書，雖均屬被告以
    外之人於審判外之書面陳述，然當事人就此未於言詞辯論終
    結前聲明異議，且本院審酌上開書面陳述，係警員到場處理
    本案交通事故所製作及法醫師相驗被害人徐桂子所出具，均
    適為本案證據，參酌依刑事訴訟法第159條之5第2項規定，
    自得作為證據。
貳、實體部分：
一、訊據被告甲○○就上開犯罪事實坦承不諱，核與證人林承緯
    證述：被告時速約50至60公里，當時北新路為綠燈，被告騎
    至肇事路口時，伊見車前方4、5公尺有一行人正走在斑馬線
    上欲穿越北新路，被告雖有煞車惟來不及即撞上該行人等語
    （臺灣臺北地方法院檢察署97年度偵字第4164號卷17、18、
    52頁）及證人李祈如於警詢所證：伊偕同伊婆婆徐桂子當時
    沿行政街東向西方向欲穿越北新路，行政街當時為紅燈，北
    新路係綠燈，伊婆婆因趕著搭乘接駁公車所以才違反號誌，
    伊回頭看時，徐桂子即遭機車撞上，當時伊等行走之車道為
    紅燈各情相符（同偵卷9頁），復有道路交通事故現場圖、
    道路交通事故調查報告表、道路交通事故調查報告表(一)、道
    路交通事故調查報告表(二)、道路交通事故照片附卷為證。按
    行車速度，依速限標誌或標線之規定，無速限標誌或標線者
    ，應依下列規定：一、行車時速不得超過五十公里。但在未
    劃設車道線、行車分向線或分向限制線之道路，或設有快慢
    車道分隔線之慢車道，時速不得超過四十公里。汽車行駛時
    ，駕駛人應注意車前狀況及兩車併行之間隔，並隨時採取必
    要之安全措施。道路交通安全規則第93條第1項第1款、第94
    條第3項分別定有明文。被告騎車自應遵守上開規定，而案
    發當時天候微雨、日間自然光線、視距良好、柏油路面無缺
    陷亦無障礙物，並無不能注意之情，卻貿然超速行駛而疏未
    注意車前狀況致煞避不及撞擊被害人，堪認被告顯有過失。
    而被害人因車禍致其頭部外傷併顱內出血延至97年1月15日
    上午6時12分許不治死亡，業經告訴人丙○○於警詢指訴綦
    詳，復有臺灣臺北地方法院檢察署檢驗報告書及相驗屍體證
    明書在卷為證，是被告過失行為與被害人死亡間，有相當因
    果關係，被告自白核與事實相符，應係可採。本案事證明確
    ，被告犯行洵堪認定，應依法論科。
二、核被告所為，係犯刑法第276條第1項過失致死罪。而汽車駕
    駛人，無駕駛執照駕車、酒醉駕車、吸食毒品或迷幻藥駕車
    、行駛人行道或行經行人穿越道不依規定讓行人優先通行，
    因而致人受傷或死亡，依法應負刑事責任者，加重其刑至二
    分之一。道路交通管理處罰條例第86條第1項定有明文。被
    告行經行人穿越道未依規定讓行人優先通行因而致被害人死
    亡，應依該條項規定加重其刑。惟被告肇事後於偵查犯罪機
    關發覺前，即主動向據報到場處理之警員自首而接受裁判，
    有臺北縣政府警察局新店分局道路交通事故肇事人自首情形
    紀錄表存卷可稽。被告對於未發覺之罪自首而接受裁判，依
    刑法第62條前段規定減輕其刑，爰依刑法第71條第1項規定
    先加後減。爰審酌被告過失行為剝奪被害人生命法益，其行
    為肇致之損害甚大；惟無前科，此有臺灣高等法院被告前案
    紀錄表附卷為證，又坦承犯行且深表悔悟，犯後態度良好，
    而被告因被害人家屬除所申請之強制汽車責任保險金外，另
    要求賠償新臺幣200萬元致未與之成立和解；又被害人疏未
    注意其同向之行車管制號誌為紅燈仍逕自穿越亦與有過失，
    此由證人李祈如上開警詢證述即足證之。證人李祈如雖於偵
    查中改證稱：徐桂子及其夫趙仲甫於綠燈轉為紅燈後，停在
    紅燈前未過馬路云云（臺灣臺北地方法院檢察署97年度相字
    第42號卷第32頁背面第2行至第4行），惟其旋又稱：伊記不
    清楚行人穿越道是否紅燈（同卷同頁第7行至第8行），其前
    後證述矛盾，其證詞已顯有可疑，而不可採；復參酌當時偕
    同被害人穿越北新路1段之證人趙仲甫證述：伊走到一半時
    到分隔島就變紅燈，伊在分隔島等，被害人在伊前面等語（
    同卷第33頁），益證被害人疏未注意同向之行車管制號誌為
    紅燈而逕自穿越北新路1段，其與有過失甚明，兼衡被告為
    高職畢業及其生活狀況，量處如主文所示之刑，並諭知易科
    罰金折算標準。又被告為輕度智障，有中華民國身心障礙手
    冊在卷可稽，惟其歷次於警詢、偵查、本院審理時，就案發
    當日車禍過程均能陳述綦詳，堪認其未因此致不能辨識其行
    為違法或欠缺依其辨識而行為之能力或致其辨識行為違法或
    依其辨識而行為之能力顯著降低，故未予精神鑑定，附此敘
    明。
據上論斷，應依刑事訴訟法第284條之1、第299條第1項前段，刑
法第276條第1項、第41條第1項前段、第62條前段，道路交通管
理處罰條例第86條第1項，刑法施行法第1條之1第1項、第2項前
段，判決如主文。
本案經檢察官蔡立文到庭執行職務。
中    華    民    國    97    年    4     月    30    日
                    臺灣臺北地方法院交通法庭
                            法  官  陳琪媛
以上正本證明與原本無異。
如不服本判決，應於判決送達後10日內向本院提出上訴狀（應抄
附繕本）。告訴人或被害人如對於本判決不服者，應具備理由請
求檢察官上訴，其上訴期間之計算係以檢察官收受判決正本之日
期為準。
                            書記官  陳豪達
中    華    民    國    97    年    4     月    30    日
附錄本案所犯法條全文
中華民國刑法第276條
因過失致人於死者，處2年以下有期徒刑、拘役或2千元以下罰金
。
從事業務之人，因業務上之過失犯前項之罪者，處5年以下有期
徒刑或拘役，得併科3千元以下罰金。


司法院資訊處製作；財團法人民間司法改革基金會備份。
